【裁判字號】    98,台上,508
【裁判日期】    980326
【裁判案由】    請求損害賠償等
【裁判全文】
最高法院民事判決              九十八年度台上字第五○八號
上  訴  人  甲○○
            乙○○
共      同
訴訟代理人  陳文靜律師
被 上訴 人  聯上生物科技股份有限公司
法定代理人  丙○○
訴訟代理人  李玲玲律師
上列當事人間請求損害賠償等事件，上訴人對於中華民國九十七
年十一月五日台灣高等法院高雄分院第二審判決（九十七年度重
上字第三八號），提起上訴，本院判決如下：
    主  文
上訴駁回。
第三審訴訟費用由上訴人負擔。
    理  由
本件被上訴人主張：上訴人甲○○向伊自稱其為中國大陸北京方
普醫藥科技發展有限責任公司（下稱方普公司）之台灣地區授權
人，方普公司具有代辦醫藥註冊證之專業能力，可代理伊在大陸
取得伊獨自研發生產之七項檢驗試劑之醫藥產品之註冊證，並表
示一項試劑之申報費用約需人民幣五十萬元，全部申報費用為人
民幣三百五十萬元，伊誤信為真，乃於民國九十二年五月間與方
普公司簽訂書面委託代理合同書，伊並依上訴人甲○○之指示，
於九十二年七月二日、七月三日、七月四日前後匯款新台幣（除
另載明為人民幣者外，下同）七百萬元、六百二十一萬零四百元
、一百四十八萬九千六百元及四十七萬九千六百元，共計一千五
百十七萬九千六百元至訴外人葉俊良帳戶內，惟付款數月後該案
件遲無進度，嗣伊之監察人劉國定親赴大陸了解，於九十三年六
月十日向董事會報告大陸實地訪查結果，方普公司疑係虛設公司
，伊始知受騙。甲○○以詐術不法侵害伊之權利，致伊受有損害
。為此，於九十五年十月三十日伊向台灣高雄地方法院檢察署（
下稱高雄地檢署）對甲○○刑事追訴詐欺之偵查庭外，由甲○○
保證伊於同年十一月二十九日以前得以取得方普公司人民幣二百
四十五萬元之匯款，若伊無法取得上開款項，甲○○願給付一千
萬元予伊，並交付上訴人乙○○所簽發，由甲○○背書之系爭支
票予伊。惟方普公司逾期未匯款，且系爭支票屆期提示亦遭退票
，爰依九十五年十月三十日之契約及票據關係為請求等情，求為
命甲○○給付伊一千五百十七萬九千六百元及自九十五年十一月
三十日起至清償日止按年息百分之五計算利息；乙○○給付伊一
千萬元及自九十五年十一月二十九日起至清償日止按年息百分之
六計算利息；且前二項所命給付部分，如其中一人為給付，於給
付範圍內，未給付之人免其責任之判決（未繫屬於本院者，不予
贅述）。
上訴人甲○○則以：被上訴人指訴伊之侵權行為事實發生在九十
二年五月間，被上訴人遲至九十五年三月始具狀起訴，已逾侵權
行為之二年請求權行使之時效，伊為時效抗辯拒絕給付。伊並無
詐騙被上訴人之情事，係被上訴人之前身即更名前之榮睿生物科
技有限公司（下稱榮睿公司）之監察人林呈隆及多名董監事表示
希望透過特殊管道及關係儘速在大陸通過試劑之審批，乃委託伊
進行相關事宜，伊乃商請大陸人士劉力協助，因榮睿公司希望北
京方面安排合法有執照之公司進行試劑申請審批，故劉力推薦方
普公司，並先由林呈隆於九十二年一月三十日匯款一千四百七十
萬元（人民幣三百五十萬元）至伊指定之訴外人陳靜儀設於第一
商業銀行北台中分行之帳號內。嗣榮睿公司透過伊與方普公司協
商顧問費用，方普公司同意每劑四十五萬元人民幣計算，伊於九
十二年二月將人民幣三百十五萬元轉交方普公司承辦人劉力。榮
睿公司並於九十二年三月十日之董事會議決議通過以服務費及技
術顧問費項目，追認上開支付之費用。因林呈隆已支付前開申請
服務費及顧問費之人民幣三百五十萬元，乃要求榮睿公司償還並
指定將該款項匯入葉俊良帳戶，再由葉俊良帳戶匯入林呈隆指定
之帳戶，被上訴人並未支付任何申請試劑之政府規費予伊或方普
公司。又本件七項試劑申請未能取得大陸國家藥品監督管理局之
認可，係因被上訴人迄未將修改後之光碟及試劑相關申請文件提
出，係不可歸責於伊之事由。伊於九十五年十月三十日交付系爭
支票予被上訴人，係保證方普公司給付被上訴人人民幣二百四十
五萬元，屬保證責任，伊主張先訴抗辯權等語。上訴人乙○○亦
以：伊雖有簽發系爭支票，但當時提供系爭支票僅為保證甲○○
會至大陸處理被上訴人與方普公司之糾紛，要求方普公司將錢退
還給被上訴人，因方普公司同意還錢，故被上訴人不能提示系爭
支票，伊才讓支票退票。如甲○○沒有處理好，亦需由伊至北京
處理後，方普公司若不願意還錢，伊才需負責票據責任等語，資
為抗辯。
原審審理結果以：本件七支試劑送經方普公司進行試劑產品申報
註冊，係為爭取大陸市場。乙○○確有簽發系爭支票，由甲○○
背書後，於九十五年十月三十日交由被上訴人收執。系爭支票經
被上訴人提示未獲兌現等情，為兩造所不爭執。次查依被上訴人
原與方普公司所達成之和解，方普公司願於九十五年九月十五日
前匯款人民幣二百四十五萬元予被上訴人，被上訴人於收受上開
匯款後，應即撤回對甲○○之民、刑事訴訟，若方普公司未於該
日前完成匯款，則該和解視為不成立。惟方普公司未於該日依約
匯款，嗣方普公司於同年月十八日來函表示，希望延期至九十五
年十月二十日，甲○○乃於本件第一審同年九月二十七日言詞辯
論期日到庭對被上訴人表示：有意與被上訴人和解，因為大陸方
普公司尚差人民幣八十萬元未收齊，要到十月二十日才能收齊，
若到時未收齊，伊個人可以先墊等語。甲○○另於刑事偵查案件
九十五年九月二十五日庭訊中亦向被上訴人表示：方普公司僅收
回人民幣一百六十萬元，尚有人民幣八十五萬元未收回，伊於九
十五年十月二十日前若未收齊，伊願意先墊付差額等語。被上訴
人乃同意延期至九十五年十月二十日。然至該日被上訴人仍未獲
付款，則依被上訴人與方普公司和解契約之約定，其和解契約視
為不成立。惟甲○○於九十五年十月三十日偵查庭時，協同乙○
○到場，並提出由乙○○為發票人之系爭支票向被上訴人表示：
伊本人先提出系爭支票一紙，並於系爭支票背面背書，交由被上
訴人做為擔保金等語。被上訴人於收受系爭支票後註明：系爭支
票為保證票，用於擔保方普公司應匯給被上訴人之款項共二百四
十五萬元人民幣，被上訴人同意收到上列款項後，應即辦理撤回
高雄地檢署九十五年度偵字第一○四六九號詐欺案件及本件損害
賠償等訴訟，並不得再對甲○○主張任何民刑事責任等語。被上
訴人並寫下確認書載明：被上訴人就甲○○經手之委託方普公司
辦理試劑審批事件，倘於西元二○○六年十一月二十日之前，確
實受領人民幣二百四十五萬元或等值之港幣、美金之足額給付，
被上訴人同意於收受後簽署附件之和解書，並撤回對甲○○之民
事起訴，惟倘逾期仍未受足額之清償，被上訴人將不再與方普公
司或黃錫勳協商，將續行民、刑事訴訟程序等語。此有確認書及
系爭支票及註明為證。且系爭支票之發票日為九十五年十一月二
十九日，被上訴人主張：甲○○於九十五年十月三十日向被上訴
人表示在同年十一月二十九日以前，被上訴人必能收到一千萬元
，倘方普公司未匯款，甲○○個人亦負責支付該一千萬元等情，
堪信為真。足認甲○○同意若方普公司未匯款予被上訴人，甲○
○願於九十五年十一月二十九日前給付被上訴人一千萬元。兩造
確於九十五年十月三十日已達成另一契約合意。而方普公司未於
九十五年十一月二十日之前匯款人民幣二百四十五萬元予被上訴
人，此為兩造所不爭執，被上訴人依兩造於九十五年十月三十日
之契約合意，請求甲○○應給付一千萬元，為有理由。又系爭支
票到期之九十五年十一月二十九日應為雙方約定之給付日，被上
訴人於原審減縮請求自翌日同年月三十日起至清償日止按年息百
分之五計算法定遲延利息，亦有理由。至於甲○○辯稱：伊於九
十五年十月三十日交付系爭支票予被上訴人，係屬保證責任，須
待方普公司無法履行或對方普公司之財產強制執行無效果前，伊
得拒絕清償等語。惟查甲○○係向被上訴人表示若方普公司未匯
款，甲○○個人願於九十五年十一月二十九日前給付被上訴人一
千萬元，此與保證責任須待主債務人無法履行或對其財產執行無
效果時，始得請求之情形不同。甲○○此部分抗辯，尚難採取。
再按票據之發票人苟已於該票據上為合法之發票行為，對於執票
人當然負到期付款之義務。乙○○對於伊簽發系爭支票而為系爭
支票之發票人並不爭執，而系爭支票係由甲○○交付與被上訴人
，乙○○自不得以甲○○與被上訴人間之原因事實對抗被上訴人
。被上訴人依據票據關係請求乙○○給付系爭票據金額一千萬元
及自九十五年十一月二十九日起至清償日止，按年息百分之六計
算之利息，為有理由，應予准許。末按所謂不真正連帶債務，係
指數債務人以單一目的，本於各別之發生原因負其債務，因其中
一債務之履行，他債務亦同歸消滅者而言。故不真正連帶債務人
中之一人所為之清償，如已滿足債權之全部，即應發生絕對清償
效力，債權人不得再向他債務人請求清償。甲○○係九十五年十
月三十日向被上訴人表示在同年十一月二十九日以前，被上訴人
必能收到一千萬元，倘方普公司未匯款，甲○○亦負責支付該筆
款項，並交付由乙○○簽發之系爭支票予被上訴人收執，則上訴
人黃錫勳給付該一千萬元係基於與被上訴人之契約關係，乙○○
給付該一千萬元係基於票據關係，惟該二債務人係以給付被上訴
人一千萬元為單一目的，而本於各別發生之原因而負其債務，則
若其中一債務履行，他債務則同歸消滅，即其中一人所為之清償
，如已滿足債權之全部，應發生絕對之清償效力，債權人不得再
向他債務人請求清償。從而，本件對甲○○、乙○○所命給付一
千萬元及自九十五年十一月三十日起至清償日止之按年息百分之
五計算之利息部分，乙○○或甲○○一人為給付，於給付範圍內
，未給付之人同免其責任。綜上，被上訴人依據契約關係請求甲
○○給付被上訴人一千萬元及自九十五年十一月三十日起至清償
日止，按年息百分之五計算之利息；另依票據關係，請求乙○○
給付被上訴人一千萬元及自九十五年十一月二十九日起至清償日
止，按年息百分之六計算之利息；甲○○、乙○○所應給付一千
萬元及自九十五年十一月三十日起至清償日止，按年息百分之五
計算之利息部分，乙○○或甲○○一人為給付，於給付範圍內，
未給付之人則同免其責，為有理由等詞，爰維持第一審所為被上
訴人此部分勝訴之判決，駁回上訴人之上訴，經核於法並無不合
。上訴論旨，指摘原判決不當，求予廢棄，非有理由。至於乙○
○上訴第三審始主張：系爭支票係由伊簽發與被上訴人，其與被
上訴人間為票據之直接相對人，原判決卻認為係伊發票後轉讓與
甲○○，再由甲○○背書轉讓與被上訴人，伊不得以甲○○與被
上訴人間之原因關係抗辯，有判決不適用票據法第十三條之違背
法令云云，經核係新主張，依民事訴訟法第四百七十六條第一項
規定反面意旨，非本院所得加以審酌，併予敘明。
據上論結，本件上訴為無理由。依民事訴訟法第四百八十一條、
第四百四十九條第一項、第七十八條，判決如主文。
中    華    民    國  九十八  年    三    月  二十六  日
                      最高法院民事第四庭
                          審判長法官  許  朝  雄
                                法官  陳  淑  敏
                                法官  鄭  玉  山
                                法官  黃  義  豐
                                法官  袁  靜  文
      本件正本證明與原本無異
                                      書  記  官
中    華    民    國  九十八  年    四    月    九    日
                                                      K


司法院資訊處製作；財團法人民間司法改革基金會備份。
